【裁判字號】    99,簡上,107
【裁判日期】    990617
【裁判案由】    恐嚇取財
【裁判全文】
臺灣臺南地方法院刑事判決             99年度簡上字第107號
上  訴  人  甲○○
上列上訴人即被告因恐嚇取財案件，不服本院99年度簡字第461
號中華民國99年2月26日第一審簡易判決（聲請簡易判決處刑書
案號：98年度偵字第10849號），提起上訴，本院管轄之第二審
合議庭判決如下：
    主  文
上訴駁回。
    事  實
一、甲○○可預見提供金融機構之帳戶供不明人士使用，有可能
    遭利用為人頭帳戶作為財產犯罪之工具，竟仍基於縱使幫助
    他人實施財產犯罪亦無所謂之不確定故意，於民國97年7月3
    日至同年月13日（聲請簡易判決處刑書誤載為15日，已據蒞
    庭檢察官更正）間某時，在不詳地點，將其於97年7月3日所
    申請開設之中華郵政股份有限公司歸仁郵局（下稱歸仁郵局
    ）帳號第0000000-0000000號帳戶之存摺、提款卡及密碼，
    交付姓名年籍不詳之人。嗣某擄鴿勒贖之人取得上開帳戶存
    摺、提款卡與密碼後，即基於意圖為自己不法所有之恐嚇取
    財犯意，於97年7月15日下午1時許，在不詳地點，撥打電話
    予賽鴿遭擄獲之鴿主郭錫州，向其恫嚇：「你的腳環編號68
    號鴿子在我這裡，將贖款匯進指定帳戶內，否則鴿子將會被
    勒斃」等語，致郭錫州心生畏懼，遂依指示於97年7月15 日
    下午1時34分，在台中縣大雅郵局以黃阿香名義匯入新臺幣
    2,510元至甲○○上開歸仁郵局帳戶內，所匯入之款項旋遭
    提領。嗣郭錫州不甘受害報警處理，始循線查悉上情。
二、案經台中縣警察局豐原分局報告台中地方法院檢察署檢察官
    呈請台灣高等法院檢察署檢察長移轉台灣台南地方法院檢察
    署檢察官偵查後聲請以簡易判決處刑。
    理  由
一、按刑事訴訟法第159條之5規定：「被告以外之人於審判外之
    陳述，雖不符前4條之規定，而經當事人於審判程序同意作
    為證據，法院審酌該言詞陳述或書面陳述作成時之情況，認
    為適當者，亦得為證據。」、「當事人、代理人或辯護人於
    法院調查證據時，知有第159條第1項不得為證據之情形，而
    未於言詞辯論終結前聲明異議者，視為有前項之同意。」。
    本件證人即被害人郭錫州於警詢之證述（警卷第8頁），屬
    被告以外之人審判外之陳述，就其證據能力一節，業據被告
    於本院準備程序中表示「無爭執」（本院卷第30頁），且迄
    至言詞辯論終結未聲明異議，應視為已有將該等傳聞證據採
    為證據之同意，本院審酌上開證人之供述係出於自由意思，
    非公務員違法蒐證所得，認屬適當，得為本案之證據，合先
    說明。
二、訊之被告甲○○對於上揭事實否認犯罪，辯稱：被害人受恐
    嚇取財時，伊已因另案入監，入監前獨自居住，住處的門推
    一下就進去了，且伊之技術證、汽、機車駕照、健保卡、身
    分證等物於96年4月26日在台南地院受訊問時因交付法警保
    管全部遺失，因而在97年7月補發汽車駕照、96年年中補發
    身分證等語，聲明上訴請求撤銷原判決，諭知無罪判決。
三、本院審理結果，認第一審簡易判決以被告犯刑法第346條第
    1項、第30條第1項之幫助恐嚇取財罪，罪證明確，依刑事訴
    訟法第449條第1項前段、第454條第2項、刑法第346條第1項
    、第30條第1項前段、第2項、第41條第1項前段、第47條第1
    項，刑法施行法第1條之1，量處被告有期徒刑4月，並諭知
    易科罰金折算標準，其認事用法，並無不合，量刑亦稱妥適
    ，應予維持，爰引用第一審刑事簡易判決書記載之證據及理
    由（如附件），並補充理由如下：
    (一)被告甲○○於97年7月3日申請開設歸仁郵局帳戶（局號：
      0000000、帳號：0000000），並申請通儲與金融卡，有中
      華郵政股份有限公司台南郵局檢附開戶基本資料、證件與
      客戶歷史交易清單在卷可明（警卷第14-15頁、本院上訴
      卷第61頁）。被害人郭錫州於97年7月15日13時許受不詳
      姓名之擄鴿勒贖之人來電恫嚇，因畏其鴿子遭勒斃，遂依
      指示於同日下午13時34分在台中大雅郵局以黃阿香名義匯
      款2,510元至上開甲○○帳戶，已據證人郭錫州於警詢證
      述綦詳，並有郵政國內匯款執據一紙、台中縣警察局豐原
      分局大雅分駐所受理各類案件紀錄表在卷可資佐證（警卷
      第8-10頁）。
    (二)被害人郭錫州另於97年7月14日15時許受不詳姓名之人來
      電恫稱：擄得腳環編號77號鴿子，應匯款2,510元，否則
      鴿子會被勒斃等語，因而心生畏懼，依指示於同日下午15
      時38分匯款2,510元至阿蓮郵局第0000000-0000000號劉文
      帳戶，劉文坦承於97年7月9日在高雄縣岡山公園，以
      2,000元之代價將其所有上開阿蓮郵局帳戶存摺、提款卡
      與密碼交付不詳姓名之人，該帳戶嗣為詐欺集團成員作為
      向第三人陳計宏施用詐術犯詐欺取財罪匯款之用，劉文
      所犯幫助詐欺取財罪，業經台灣高雄地方法院98年審簡字
      第558號判處有期徒刑3月確定，其帳戶另供擄鴿勒贖之人
      作為向本案被害人郭錫州犯恐嚇取財匯款之用，另涉幫助
      恐嚇取財罪因與上開已判決確定之幫助詐欺取財案件屬同
      一案件，業經台灣台中地方法院檢察署檢察官以98年度偵
      字第13896號為不起訴處分，以上有證人郭錫州、劉文
      警詢證述、郵政匯款執據一紙、台灣高雄地方法院98年3
      月13日98年審簡字第558號確定判決與台灣台中地方法院
      檢察署檢察官98年8月26日98年度偵字第13896號不起訴處
      分書在卷可參（警卷第6-8頁、第10頁、98偵13896卷第5
      頁、本院上訴卷第40頁）。
    (三)被告於97年7月3日開設系爭歸仁郵局帳戶，存入79元，同
      年月11日核發晶片卡（交易代號1664），自同年月15日起
      即有多數不同姓名之人陸續匯款入帳，所匯入之款項均以
      金融卡立即提領，有卷附客戶歷史交易清單可明（本院上
      訴卷第61頁），按以金融卡提領款項，需輸入正確密碼，
      被告既否認參與本案恐嚇取財提領贓款犯行，參其警詢供
      述：沒有將密碼告知他人，沒有其他人知其密碼等語，則
      倘被告未將金融卡與密碼提供擄鴿勒贖之人，該人焉能多
      次以金融卡提領贓款？足證被告辯稱未提供帳戶供人使用
      一節，已難採信。
    (四)被告辯稱：96年4月26日在本院應訊時，將汽機車駕照、
      健保卡、身分證等物交付本院法警室保管，均遭遺失云云
      。惟查，被告因涉毒品案件，為本院96年度訴字第190號
      於96年4月25日發布通緝，翌日為警逮捕，解送本院應訊
      時，並未將上開證件交付本院法警室保管，且當事人應訊
      時應提出身分證供核對，本院法警室對新收人犯依法搜身
      時，如搜有身分證，均交當事人留存以便應訊之用，不列
      入保管範圍，已據本院法警室查覆無訛，並提出該日新收
      人犯登記簿、候審人犯處理登記簿附卷為憑（被告部分無
      暫時保管物品之登載，參見本院上訴卷第52-57頁）。又
      被告當日經法官諭令羈押，解送台南看守所時，其交付所
      方保管之物品，並無上開證件，亦有台灣台南看守所99年
      4月22日覆函暨附件保管分戶卡在卷足憑，是被告辯稱其
      身分證等物件交付本院法警保管而遺失一節，尚難憑採。
      其次，被告於97年7月3日申請開設系爭歸仁郵局帳戶時，
      係提出96年1月8日換發之身分證與97年7月3日補發之普通
      小型車駕駛執照各一件，有中華郵政股份有限公司台南郵
      局檢送之被告開戶時提出之上開證件影本二件可稽，足見
      被告於96年1月8日曾申請換領身分證，及在97年7月3日以
      遺失為由申請補發領得普通小型車駕照，然其自96年1月8
      日換領身分證後，迄無身分證遺失補發紀錄，以上分別據
      台南縣歸仁鄉戶政事務所與台南監理站於偵查中查覆在卷
      （98偵10849號卷第34-35頁、第40-42頁、第49-50頁），
      則果真被告96年1月8日換領之身分證於96年6月26日在本
      院應訊時遺失，被告焉能在97年7月3日持該96年1月8日換
      領之身分證向歸仁郵局申請開設系爭帳戶？益證被告上開
      所辯要非事實。
    (五)被告另辯稱：伊於97年7月即入監服刑，不可能提供帳戶
      給不明人士犯罪使用云云，惟查，被告因毒品案件為本院
      96年訴字第190號於96年4月25日發布通緝，96年4月26日
      為警緝獲後為本院諭令羈押於台南看守所，至同年5月18
      日釋放，嗣96年11月3日再入台南看守所至同年12月4日釋
      放。其另因毒品案為本院96年訴字第190號判處有期徒刑8
      月，減為有期徒刑4月，因竊盜案為本院96年度易字第106
      2號分別判處有期徒刑8月、5月，減為有期徒刑4月、2月1
      5日，因毒品案為本院96年訴字第1133號分別判處有期徒
      刑8月、8月、4月，減為有期徒刑4月、4月、4月（本罪不
      予減刑），以上6罪經定執行刑為有期徒刑1年4月，被告
      經通知未到案執行，為台灣台南地方法院檢察署於97年5
      月23日發布通緝，於97年7月13日始緝獲發監執行，有台
      灣高等法院被告前案紀錄表、被告通緝紀錄表、在監在押
      全國紀錄表附表可明，並經調取台灣台南地方法院檢察署
      97年執緝字第880號案卷核閱無訛，準此，被告於97年7月
      13日始入監服刑，其於97年7月3日向歸仁郵局申請開設系
      爭帳戶，同年月11月領得晶片卡，至97年7月13日為警緝
      獲之前，非無充裕時間將帳戶與晶片卡提供他人使用，是
      其辯稱97年7月間即入監所，不可能為本件犯行云云，亦
      無可採。
四、綜上，原審判決爰引檢察官聲請簡易判決處刑書之記載，詳
    述其認定事實、論罪科刑審酌之依據及理由，均未違反經驗
    法則、論理法則與比例原則，亦無逾越法律所規定之範圍或
    濫用權限之違法情事，量刑亦稱妥適，被告上訴仍執前詞否
    認犯行，其上訴為無理由，應予駁回。
據上論斷，應依刑事訴訟法第455條之1第1項、第3項、第364條
、第373條、第368條，判決如主文。
本案經檢察官黃信勇到庭執行職務。
中    華    民    國    99    年    6     月    17    日
                  刑事第四庭    審判長法  官  林逸梅
                                      法  官  陳淑卿
                                      法  官  程克琳
以上正本證明與原本無異。
本判決不得上訴。
                                      書記官  郭純瑜
中    華    民    國    99    年    6     月    18    日
附錄本案論罪科刑法條全文：
中華民國刑法第30條
（幫助犯及其處罰）
幫助他人實行犯罪行為者，為幫助犯。雖他人不知幫助之情者，
亦同。
幫助犯之處罰，得按正犯之刑減輕之。
中華民國刑法第346條
（單純恐嚇罪）
意圖為自己或第三人不法之所有，以恐嚇使人將本人或第三人之
物交付者，處6月以上5年以下有期徒刑，得併科1千元以下罰金
。
以前項方法得財產上不法之利益，或使第三人得之者，亦同。
前二項之未遂犯罰之。

司法院資訊處製作；財團法人民間司法改革基金會備份。
